【裁判字號】    96,訴,2836
【裁判日期】    970317
【裁判案由】    偽造文書等
【裁判全文】
臺灣高雄地方法院刑事判決              96年度訴字第2836號
公  訴  人  臺灣高雄地方法院檢察署檢察官
被      告  甲○○
選任辯護人  吳豐賓律師
上列被告因偽造文書等案件，經檢察官提起公訴（95年度偵緝字
第1799號），本院判決如下：
    主  文
甲○○連續行使偽造私文書，足以生損害於他人，處有期徒刑壹
年陸月。減為有期徒刑玖月。
    事  實
一、甲○○前係行政院退輔會高雄榮民技術勞務中心派至中國石
    油股份有限公司（下稱中國石油公司）林園廠之臨時人員，
    其明知自己並無資力，竟基於意圖為自己不法所有之詐欺取
    財與行使偽造私文書之概括犯意，連續以會養會自任會首，
    於民國85年7 月起至87年間為止，召集中國石油公司員工或
    眷屬組成如附表一編號(一)至(五)所示之互助會共5 會，並由甲○○於各會之開標日期，親自在高雄縣中國石油公司林園廠
    廠區內主持開標（各互助會分別以甲、乙、丙、丁、戊為代
    稱，各該互助會會期、會款、總會數、標會方式、開標日、
    起始至終結日期等，均詳如附表一編號(一)至(五)所示），甲○○除分別詐取第1 期會款得手外，詎其在前揭各該互助會進
    行期間，並利用部分活會會員未到場競標及會員間欠缺聯繫
    之機會，連續於附表一編號(一)至(五)所示各會之開標時間，在
    標單上偽造如附表一編號(一)至(五)所示會員之署名，並填寫如
    附表一編號(一)至(五)所示之標息金額，再將之提示予到場開標
    之活會會員，佯稱係上開被冒標之活會會員得標而行使之，
    致其他不知情之活會會員陷於錯誤而繼續給付會款，而詐得
    該等活會會員之會款得手，連同其詐取之各會首期會款，共
    詐得金額新臺幣（下同）356 萬9,000 元得手（甲○○各會
    所詐取之首期會款，及其各自以冒標方式詐取之金額，均詳
    如附表一編號(一)至(五)所示），足生損害附表一編號(一)至(五)所
    示之被冒標者及其他活會會員。嗣甲○○因無力再調度資金
    ，於88年2 月下旬起即避不見面，逃逸無蹤，各該互助會員
    方察覺有異，經各互助會活會會員組織自救會並相互查證勾
    稽其各自是否有標取會款後，始查知上情。
二、案經法務部調查局高雄縣調查站報請臺灣高雄地方法院檢察
    署檢察官偵查起訴。
    理  由
壹、證據能力部分：
一、按被告以外之人於偵查中向檢察官所為之陳述，除顯有不可
    信之情況者外，得為證據，刑法第159 條之1 第2 項定有明
    文。本案證人即被害人申○○、丁○○、巳○○、丑○○、
    己○○於偵查中之證述，均屬被告以外之人於審判外之陳述
    上開被告或共犯於偵查中經具結而為陳述，且經審核其作成
    陳述之外部情狀，並無受脅迫或其他不正取供等顯不可信之
    情況，是均應認其偵查所為陳述有證據能力。
二、又按被告以外之人於審判外之陳述雖不符刑事訴訟法第159
    條之1 至之4 等4 條之規定，而經當事人於審判程式同意作
    為證據，法院審酌該言詞陳述或書面陳述作成時之情況，認
    為適當者，亦得為證據；當事人、代理人或辯護人於法院調
    查證據時，知有前項不得為證據之情形，而未於言詞辯論終
    結前聲明異議者，視為有前項之同意，刑事訴訟法第159 條
    之5 第2 項定有明文。經查：
  (一)本案證人申○○、丁○○、巳○○、丑○○、癸○○、己○○、子○○、壬○○、酉○○、卯○○、宇○○、何月嬌、
    辰○○○、未○○、宙○○、庚○○等於法務部調查局詢問
    時之證述，均屬被告以外之人於審判外之陳述，又檢察官、
    被告、辯護人均已知悉該陳述屬傳聞證據，且於本院言詞辯
    論終結前均未聲明異議，本院審酌上開陳述作成時之外部情
    狀，並無不正取供等任何不適當之情況，認以之作為本案之
    證據，應屬適當，是上開調查中陳述，應均具有證據能力。
  (二)卷附之被告互助會冒標及冒標明細表、互助會冒標所得計算
    明細表，及甲、乙、丙、丁、戊各會各期得標人及得標金額
    名單、甲、乙、丙、丁、戊各會互助會名單、甲、乙、丙、
    丁、戊各會確認書等，均屬被害人或其組成之自救會成員於
    審判外製作之書面資料，核其內容，當屬被害人於審判外之
    陳述，為傳聞證據，且無刑事訴訟法第159 條之1 至之4 等
    4 條規定情形，又檢察官、被告、辯護人均已知悉該陳述屬
    傳聞證據，且於本院言詞辯論終結前均未聲明異議，本院審
    酌上開證述於作成時亦無任何不適當之情況，認以之作為本
    案之證據，應屬適當，是上開證據應均有證據能力。
貳、實體部分：
一、訊據被告甲○○對前揭犯罪事實均坦承不諱，又查：
  (一)被告於本院審理時承認已以會養會方式成立附表一編號(一)至
    (五)所示互助會，而詐取會員交付之首期會款，且於附表一編
    號(一)至(五)所示日期冒標一編號(一)至(五)所示會員之事實，其所
    為之自白，核與證人即被害人申○○、丁○○、巳○○、丑
    ○○、癸○○、己○○於檢察官訊問時及法務部調查局詢問
    時之證述，及證人即被害人子○○、壬○○、酉○○、卯○○、宇○○、何月嬌、辰○○○、未○○、宙○○、庚○○
    於法務部調查局詢問時之證述情節相符，此外，復有被告互
    助會冒標及冒標明細表共6 紙、互助會冒標所得計算明細表
    1 紙、甲會各期得標人及得標金額名單各1 紙、甲會互助會
    名單3 紙、甲會確認書8 紙、乙會各期得標人及得標金額名
    單各1 紙、乙會互助會名單3 紙、乙會確認書8 紙、丙會各
    期得標人及得標金額名單各1 紙、丙會互助會名單3 紙、丙
    會確認書12紙、丁會各期得標人及得標金額名單各1 紙、丁
    會互助會名單3 紙、丁會確認書13紙、戊會各期得標人及得
    標金額名單各1 紙、戊會互助會名單3 紙、戊會確認書13紙
    等在卷足資佐證，自堪認定被告有以前揭方式詐取會款之行
    為，又被告所為，使各該不知情之被冒標者及其他活會會員
    交付會款予被告，顯足以生損害於被冒標者及各該活會會員
    。
  (二)又按民間互助會已得標之死會會員，無論同組何一會員得標
    及其願出標金若干，均須繳納當期全額會款 (如係外標，並
    須另繳納會息），縱為會首之上訴人施用詐術，以他會員名
    義冒標，並向死會會員收取會款，因該等死會會員本負有繳
    納會款之義務，而非陷於錯誤而交付上訴人，自無構成詐欺
    取財罪之可言（最高法院83年度臺上字第4153號判決參照）
    。是被告詐取之金額範圍，除其各期所得首會會款外，應以
    每期開標時各活會會員繳納之會款為限；此外，遭被告冒標
    之會員亦均為被害人，又其等因不知自己遭到冒標，於各期
    開會後，仍按活會會員身分繼續繳納活會會款，且遭冒標會
    員既從未標取會款，即被告是以其名義得標之行為效力並不
    因之當然及於本人，則該等會員僅名義上為死會會員，惟實
    際上其對於被告之權利，仍等同於其他名義上之活會會員，
    故該等會員實質上仍相當於活會會員，其於遭被告冒標後，
    仍按活會會員資格所繳納之會款，亦應計入被告詐騙之金額
    。
  (三)綜上所述，足見被告之自白核與事實相符，應可採信，其上
    揭罪證明確，犯行已經證明，應予依法論科。
三、按行為後法律有變更者，適用行為時之法律，但行為後之法
    律有利於行為人者，適用最有利於行為人之法律，刑法第2
    條第1 項定有明文。再按就法律變更，比較時應就罪刑有關
    之共犯、未遂犯、想像競合犯、牽連犯、連續犯、結合犯，
    以及累犯加重、自首減輕暨其他法定加減原因（如身份加減
    ）與加減例等一切情形，綜其全部罪刑之結果而為比較（最
    高法院95年度第8 次刑庭會議決議參照）。本案被告犯前揭
    犯行後，刑法業於94年2 月2 日修正公佈，並於95年7 月1
    日施行，經查：
  (一)刑法第55條後段有關「犯一罪而其方法或結果之行為犯他罪
    名」之牽連犯之規定，經修正刪除，亦即修正後之刑法，已
    無牽連犯得論以裁判上一罪之情形。所犯之數罪，應按其具
    體情形論罪。查被告所為行使偽造文書罪及詐欺罪，其行為
    、時間屬個別獨立，但有原因、結果之牽連關係，如適用修
    正前之規定，顯較有利於被告，
  (二)新修正刑法，業已刪除第56條連續犯之規定，此刪除雖非犯
    罪構成要件之變更，但顯已影響行為人刑罰之法律效果，自
    屬法律有變更。依修正前刑法第56條規定，行為人連續數行
    為而犯同一罪名，僅論以1 罪，並加重其刑，而依修正後刑
    法規定，行為人之數犯罪行為，原則須分論併罰，是經比較
    新、舊法結果，應以行為時法即修正前刑法規定對被告較為
    有利。
  (三)被告所犯刑法第339 條第2 項詐欺罪之法定本刑有罰金刑之
    規定，而關於罰金刑最低數額之規定，依修正前刑法第33條
    第5 款規定，及依現行法規所定貨幣單位折算新臺幣條例規
    定折算後，最低額為銀元1 元即新臺幣3 元，依修正後刑法
    第33條第5 款規定，最低額則為新臺幣1,000 元，經比較結
    果，應以行為時法即修正前刑法規定對被告較為有利。
  (四)刑法罰金刑之加重，依修正後刑法第67條規定，其最高度及
    最低度同加重之，較修正前刑法第68條所定，僅加重其最高
    度，為不利於被告，自應適用修正前刑法68條較為有利。而
    罰金刑之減輕，依修正後刑法第67規定，其最高度及最低度
    同減輕之，較修正前刑法第68條所定，僅減輕其最高度，為
    有利於被告，應適用修正後刑法67條較為有利。
  (五)本案依修正前刑法之規定，被告得依連續犯、牽連犯等規定
    論以一罪，又本案並無罰金刑減輕之事由。從而，本院經綜
    合比較適用結果，認以修正前刑法規定對被告較為有利，是
    就被告所犯前揭犯行，自應修正前刑法之相關規定論處。
四、論罪科刑部分：
  (一)按我國民間互助會，於標會時，通常由欲標取會款之會員，
    在空白紙條上，書寫其姓名及參予競標之利息數目，提出參
    予競標，習慣上足以辨明係該會員以所書寫之金額為標息參
    予競標之標單，依刑法第220 條第1 項規定，應依私文書論
    （最高法院89年度台上字第1319號判決參照）。查明知自己
    無資力，仍自任會首，又冒用活會會員之名義，偽造載有會
    員姓名及競標利息之標單，參予競標行使而得標，使活會會
    員誤信而交付會款，足生損害於各該被冒標之會員及其他活
    會會員，核被告所為，係犯刑法第216 條、第210 條、第22
    0 條第1 項行使偽造準私文書罪，及同法第339 條第1 項詐
    欺取財罪。被告偽造被冒標者之署名，乃偽造準私文書之部
    分行為；又被告偽造標單後進而持以行使參與投標，其偽造
    之低度行為應為行使之高度行為所吸收，均不另論罪。被告
    每次詐欺行為，同時向多數活會會員及被冒標之實際會員詐
    取會款，係一行為觸犯數個相同之詐欺罪名，為同種想像競
    合犯，應依刑法第55條規定，從一重處斷。被告先後多次行
    使偽造準私文書及多次詐欺取財之犯行，時間緊接，觸犯犯
    罪構成要件各相同，顯係基於概括犯意反覆為之，均為連續
    犯，各應依修正前刑法第56條規定，論以一罪，並依法加重
    其刑。被告行使偽造準私文書以詐欺會款，其所犯行使偽造
    準私文書與詐欺取財犯行間，有方法、結果之牽連關係，為
    牽連犯，應依修正前刑法第55條規定，從較重之行使偽造準
    私文書罪名處斷。
  (二)審酌被告正值青壯之年，不思以合法途徑解決個人債務問題
    ，竟以會養會及藉其他會員名義冒標之手法，向公司同事或
    其眷屬等騙取金錢，並冒用會員名義多次冒標，一錯再錯，
    致被害人辛苦積蓄化為烏有，又事發後即逃逸無蹤，至95年
    間始經臺灣高雄地方法院檢察署緝獲歸案，又因被告資力不
    足，迄今仍未賠償告訴人損失，與告訴人成立和解，業據被
    害人丁○○於本院審理時指述明確等節，認被告惡性非輕，
    惟念及被告前無犯罪紀錄，素行尚佳（有臺灣高等法院被告
    前案紀錄表可稽），及其犯後坦承犯行，態度良好，及被告
    於95年被緝獲歸案後，曾與被害人組成之自救會成員多次協
    商，商談和解事宜，惟因被告無法提出確實之擔保，致無法
    與被害人組成之自救會成員達成共識等情，並考量其智識程
    度、生活狀況、冒標次數、被害人所受損害金額等一切情狀
    ，量處有期徒刑1 年6 月，以資懲警。
  (三)又被告犯罪後，中華民國九十六年罪犯減刑條例業於96年7
    月4 日公布，於同年月16日起施行，本件被告之犯罪時點係
    在96年4 月24日減刑基準日之前，且所犯之罪核與該條例第
    2 條第1 項之規定相符，復無同條例第3 條限制減刑之除外
    情形，爰依該條例第2 條第1 項第3 款規定，減其上開宣告
    刑期二分之一，併宣告易科罰金之折算標準。
  (四)至被告各次偽造之合會標單並未扣案，按該等互助會標單僅
    簡單記載投標者姓名、投標金額，目的僅為作當次投標時使
    用，依一般常情，於當次該合會開標後丟棄而滅失，復查無
    證據證明該等合會標單仍然存在，自無庸予以宣告沒收，附
    此敘明。
三、公訴意旨另以：被告甲○○自85年7 月起，陸續召集如附表
    一所示中會油員工或其眷屬為互助會員，共5 會（分別以甲
    、乙、丙、丁、戊會為代稱，每會會期數、起迄時間、金額
    、標制、開標日期均詳如附表一所示），於開標日即每月15
    日或每4 個月加會之月底在高雄縣中國石油公司林園廠廠區
    內，由被告主持開標，其中，被告於86年8 月15日乙會開標
    日、87年10月26日丁會開標日、88年2 月15日丁會開標日、
    88年1 月21日戊會開標日，利用部分活會會員未到場競標及
    會員間欠缺聯繫之機會，在標單上偽造會員林佳彰、戊○○
    、丙○○、辛○○等人之署名，並填寫如附表二所示之標息
    金額，再將之提示予到場開標之活會會員，佯稱係上開被冒
    標之活會會員得標而行使之，致其他不知情之活會會員陷於
    錯誤而給付會款，足生損害於附表二所示之人及其他活會會
    員。因認被告此部分行為，亦涉犯刑法第339 條之詐欺取財
    罪、刑法第216 條、第210 條之行使偽造私文書罪等語。經
    查：
  (一)按被告未經審判證明有罪確定前，推定其為無罪；又犯罪事
    實應依證據認定之，無證據不得認定犯罪事實；又不能證明
    被告犯罪者，應諭知無罪之判決，刑事訴訟法第154 條第1
    項、第2 項及第301 條第1 項分別定有明文。又事實之認定
    ，應憑證據，如未能發現相當證據，或證據不足以證明，自
    不能以推測或擬制之方法，為裁判基礎（最高法院40年度臺
    上字第86號判例參照）。另認定犯罪事實所憑之證據，雖不
    以直接證據為限，間接證據亦包括在內；然而無論直接或間
    接證據，其為訴訟上之證明，須於通常一般之人不致有所懷
    疑，而得確信其為真實之程度者，始得據為有罪之認定，倘
    其證明尚未達到此一程度，而有合理之懷疑存在時，即無從
    為有罪之認定，亦有最高法院76 年 度臺上字第4986號判例
    可資參照。況刑事訴訟法第161 條第1 項亦規定，檢察官就
    被告犯罪事實，應負舉證責任，並指出證明之方法，是檢察
    官對於起訴之犯罪事實，應負提出證據及說服之實質舉證責
    任，倘其所提出之證據，不足為被告有罪之積極證明，或其
    指出證明之方法，無從說服法院以形成被告有罪之心證，基
    於無罪推定之原則，自應為被告無罪判決之諭知（最高法院
    92年度臺上字第128 號判例參照）。
  (二)本案檢察官起訴被告涉有前揭犯行，無非係以證人戊○○於
    偵查中之證述（見偵卷第74頁）、證人戊○○所填寫之確認
    書，及與依被害人自救會所提出之互助會名單上記載，證人
    林家璋、戊○○、丙○○、辛○○係遭被告冒標（見調查局
    卷第44、66、82頁）等為其論據，被告則堅決否認有何上述
    犯行，辯稱：其很確定沒有冒標上述4 人的會等語。經查：
    1.被告被訴冒標會員乙○○部分：
      證人乙○○於本院審理時證稱：其共參加被告互助會共3
      會，其中1 萬元之互助會為死會，5,000 元之互助會有1
      會是死會，1 會是活會，該5,000 元之活會是其請被告為
      其代標，並非遭他人冒標，其並沒有要告被告的意思等語
      明確（見本院卷第195 頁），已足認被告並無冒標證人乙○○之行為。此外，卷內復查無其他證據證明被告有偷標
      證人乙○○之犯行，是應認被告被訴此部分之犯行，應屬
      不能證明。
    2.被告被訴冒標會員戊○○部分：
      證人戊○○雖曾於偵查中到庭作證，惟由其證述內容：「
      〔（提示自救會整理資料）是否正確？〕我的不知道。」
      、「（是否參加2,000 元及5,000 元的會？是否死會？）
      應該是，我不是很清楚。」、「〔（提示確認書）是否你
      簽名？〕是我簽的，我只知道我有1 會活會、1 會死會，
      可能2,000 元的是活會。」觀之，亦即證人戊○○當時並
      不能肯定其有遭到被告冒標，而證人戊○○至本院審理時
      則證稱：其共參加被告互助會共2 會，其中5,000 元之互
      助會為死會，2,000 元之互助會則被被告標走，被告要標
      以前曾向其表示因有困難，要向其借標，其想說與被告是
      同事，便同意讓被告借標，至於其之所以填寫調查卷第69
      頁所示之確認書，是因為當時其他自救會成員要他一起簽
      ，其才跟著簽，其沒有要告被告的意思等語明確（見本院
      卷第193 、194 頁），已足認被告並無冒標證人戊○○之
      行為。此外，卷內復查無其他證據證明被告有以證人戊○○冒標之犯行，是應認被告被訴此部分之犯行，應屬不能
      證明。
    3.被告被訴冒標會員丙○○部分：
      本案就「丙○○」參與被告互助會部分，實際上乃係證人
      丙○○之妻阮淑芬借用丙○○名義參加被告召集之互助會
      之事實，業經證人丙○○到庭證述屬實（見本院卷第197
      頁），而證人阮淑芬到庭證稱：其曾經以其丈夫丙○○之
      名義參加互助會1 會或2 會，其因當時要買房子，都是很
      早就標起來，所以能確定沒有遭到被告冒標等語明確（見
      本院卷第199 頁），已足認被告並無冒丙○○名義競標之
      行為。此外，卷內復查無其他證據證明被告有以丙○○名
      義冒標之犯行，是應認被告被訴此部分之犯行，應屬不能
      證明。
    4.被告被訴冒標會員辛○○部分：
      本案就「辛○○」參與被告互助會部分，實際上乃係辛○○之妻戌○○借用辛○○名義參加被告召集之互助會之事
      實，業經證人戌○○到庭證述屬實（見本院卷第215 頁）
      ，而證人戌○○復證稱：其曾經有以自己及丈夫辛○○之
      名義參加被告召集之互助會，其已忘記共有幾會了，又其
      參加的每一會都是死會，都是其告訴被告要標多少錢，請
      被告幫其填寫，並沒有遭人冒標等語明確（見本院卷第21
      5 、216 頁），已足認被告並無冒辛○○名義競標之行為
      。此外，卷內復查無其他證據證明被告有以辛○○名義冒
      標之犯行，是應認被告被訴此部分之犯行，應屬不能證明
      。
  (三)綜上所述，公訴人所舉證明方法，尚未達使本院得被告有罪
    之確信，此外，復查無其他積極證據足資證明被告有附表二
    所示之冒標犯行，原本應就此部分為被告無罪之諭知，惟公
    訴意旨認此部分與前開有罪部分有連續犯之裁判上一罪關係
    ，爰不另為無罪之諭知。
據上論斷，應依刑事訴訟法第299 條第1 項前段，刑法第2 條第
1 項、第55條、第220 條、第216 條、第210 條、第339 條第1
項，修正前刑法第55條後段、第56條，中華民國九十六年罪犯減
刑條例第2 條第1 項、第3條、第7 條，判決如主文。
本案經檢察官黃○○到庭執行職務。
中    華    民    國    97    年     3    月    17    日
                  刑事第十七庭  審判長法?官  洪能超
                  ??????????法?官?林建鼎
                  ??????????法  官  陳思帆
以上正本證明與原本無異。
如不服本判決，應於判決送達後10日內，向本院提出上訴狀。
中    華    民    國    96    年     3    月    17    日
                                      書記官  王高山
附錄本案論罪科刑所適用之法條
中華民國刑法第210條：
偽造、變造私文書，足以生損害於公眾或他人者，處5 年以下有
期徒刑。
中華民國刑法第216條：
行使第210 條至第215 條之文書者，依偽造、變造文書或登載不
實事項或使登載不實事項之規定處斷。
中華民國刑法第220條：
在紙上或物品上之文字、符號、圖畫、照像，依習慣或特約，足
以為表示其用意之證明者，關於本章及本章以外各罪，以文書論
。
錄音、錄影或電磁紀錄，藉機器或電腦之處理所顯示之聲音、影
像或符號，足以為表示其用意之證明者，亦同。
稱電磁紀錄，指以電子、磁性或其他無法以人之知覺直接認識之
方式所製成之紀錄，而供電腦處理之用者。
中華民國刑法第339條第1項：
意圖為自己或第三人不法之所有，以詐術使人將本人或第三人之
物交付者，處五年以下有期徒刑、拘役或科或併科一千元以下罰
金。
附表一
(一)（甲會）：
1.會期、會款、總會數：85年7 月15日起會，每4 個月加1 會，
  每會1 萬元，連會首共44會。
2.開標日：每月15日或每4 個月加會之月底。
3.會制：外標制。
4.實際進行之會數：至88年2 月15日止，共開38會，名義上未得
  標之活會會員共6 會。
5.合計詐得金額：148 萬元〔440,000 元（首期會款）＋1,040,
  000 元（冒標詐取之活會金額）〕。
 ┌──┬───────┬──────┬───┬────┬───────────┐
 │編號│  冒標時間    │被冒標之人  │所餘活│標息金額│詐騙金額（單位：元）  │
 │    │              │            │會會數│        │                      │
 ├──┼───────┼──────┼───┼────┼───────────┤
 │ 1  │86年6 月30日（│江女芬（實際│  31  │ 2,000元│10,000×31（冒標當時之│
 │    │第13次開標）  │上為午○○以│      │        │活會會數）＋10, 000 （│
 │    │              │江女芬名義參│      │        │午○○認自己仍為活會而│
 │    │              │加）        │      │        │繳納之活會會款）＝320,│
 │    │              │            │      │        │000                   │
 ├──┼───────┼──────┼───┼────┼───────────┤
 │ 2  │87年8 月15日（│  壬○○    │  14  │ 2,000元│10,000×14（冒標當時之│
 │    │第30次開標）  │            │      │        │活會會數）＋10,000（李│
 │    │              │            │      │        │馨美認自己仍為活會而繳│
 │    │              │            │      │        │納之活會會款）＋10,000│
 │    │              │            │      │        │（午○○認自己仍為活會│
 │    │              │            │      │        │而繳納之活會會款）＝16│
 │    │              │            │      │        │0,000                 │
 ├──┼───────┼──────┼───┼────┼───────────┤
 │ 3  │87年8 月15日（│  卯○○    │  13  │ 2,000元│10,000×13（冒標當時之│
 │    │第31次開標）  │            │      │        │活會會數）＋10,000 ＋ │
 │    │              │            │      │        │10,000＋10,000（午○○│
 │    │              │            │      │        │、壬○○、卯○○認自己│
 │    │              │            │      │        │仍為活會會員而繳納之活│
 │    │              │            │      │        │會會款）＝160,000     │
 ├──┼───────┼──────┼───┼────┼───────────┤
 │ 4  │87年11月1 日（│  巳○○    │  10  │ 1,500元│10,000×10（冒標當時之│
 │    │第34次開標）  │            │      │        │活會會數）＋10,000＋  │
 │    │              │            │      │        │10,000＋10,000＋10,000│
 │    │              │            │      │        │（午○○、壬○○、張龍│
 │    │              │            │      │        │科、巳○○認自己仍為活│
 │    │              │            │      │        │會會員而繳納之活會會款│
 │    │              │            │      │        │）＝140,000           │
 ├──┼───────┼──────┼───┼────┼───────────┤
 │ 5  │87年11月15日  │  酉○○    │   9  │ 1,600元│10,000×9 （冒標當時之│
 │    │（第35次開標）│            │      │        │活會會數）＋10,000＋  │
 │    │              │            │      │        │10,000＋10,000＋10,000│
 │    │              │            │      │        │＋10,000（午○○、李馨│
 │    │              │            │      │        │美、卯○○、巳○○、陳│
 │    │              │            │      │        │寶猜認自己仍為活會會員│
 │    │              │            │      │        │而繳納之活會會款）＝14│
 │    │              │            │      │        │0,000                 │
 ├──┼───────┼──────┼───┼────┼───────────┤
 │ 6  │88年2月15日   │  寅○○    │   6  │ 1,300元│10,000×6 （冒標當時之│
 │    │（第38次開標）│            │      │        │活會會數）＋10,000＋  │
 │    │              │            │      │        │10,000＋10,000＋10,000│
 │    │              │            │      │        │＋10,000＋10,000（許柔│
 │    │              │            │      │        │敏、壬○○、卯○○、莊│
 │    │              │            │      │        │錦繡、酉○○、寅○○認│
 │    │              │            │      │        │自己仍為活會會員而繳納│
 │    │              │            │      │        │之活會會款）＝120,000 │
 └──┴───────┴──────┴───┴────┴───────────┘
(二)乙會：即5,000元A會
1.會期、會款、總會數：86年3 月15日起會，每4 個月加1 會，
  每會5,000 元，連會首共34會。
2.開標日：每月15日或每4 個月加會之月底。
3.會制：外標制。
4.實際進行之會數：至88年1 月15日，共開30會，名義上尚未得
  標之活會會員共4 會。
5.合計詐得金額：71萬元〔170,000 元（首期會款）＋54萬元（
  冒標詐得之活會會款）〕。
 ┌──┬───────┬──────┬───┬────┬───────────┐
 │編號│ 冒標時間     │ 被冒標之人 │所餘活│標息金額│詐騙金額（單位：元）  │
 │    │              │            │會會數│        │                      │
 ├──┼───────┼──────┼───┼────┼───────────┤
 │ 1  │86年5 月15日（│謝喜麗（實際│  31  │ 900元  │5,000 ×31（冒標當時之│
 │    │第3 次開標）  │上為午○○以│      │        │活會會數）＋5,000 （許│
 │    │              │謝喜麗名義參│      │        │柔敏認自己仍為活會而繳│
 │    │              │加）        │      │        │納之活會會款）＝160,00│
 │    │              │            │      │        │0                     │
 ├──┼───────┼──────┼───┼────┼───────────┤
 │ 2  │86年7 月15日（│ 寅○○     │  27  │ 1,000元│5,000 ×27（冒標當時之│
 │    │第7 次開標）  │            │      │        │活會會數）＋5,000 ×2 │
 │    │              │            │      │        │（午○○、寅○○認自己│
 │    │              │            │      │        │仍為活會而繳納之活會會│
 │    │              │            │      │        │款）＝145,000         │
 ├──┼───────┼──────┼───┼────┼───────────┤
 │ 3  │86年12月15日（│許天文（實際│  20  │ 1,050元│5,000 ×20（冒標當時之│
 │    │第14次開標）  │上為宇○○以│      │        │活會會數）＋5,000 ×3 │
 │    │              │許天文名義參│      │        │（午○○、寅○○、黃素│
 │    │              │加）        │      │        │娟認自己仍為活會而繳納│
 │    │              │            │      │        │之活會會款）＝115,000 │
 ├──┼───────┼──────┼───┼────┼───────────┤
 │ 4  │87年8 月15日（│ 丑○○     │  10  │ 1,000元│5,000 ×10（冒標當時之│
 │    │第24次開標）  │            │      │        │活會會數）＋5,000 ×4 │
 │    │              │            │      │        │（午○○、寅○○、黃素│
 │    │              │            │      │        │娟、丑○○認自己仍為活│
 │    │              │            │      │        │會而繳納之活會會款）＝│
 │    │              │            │      │        │70,000                │
 ├──┼───────┼──────┼───┼────┼───────────┤
 │ 5  │87年12月15日（│ 地○○     │   5  │ 800元  │5,000 ×5 （冒標當時之│
 │    │第29次開標）  │            │      │        │活會會數）＋5,000 ×5 │
 │    │              │            │      │        │（午○○、寅○○、黃素│
 │    │              │            │      │        │娟、丑○○、地○○認自│
 │    │              │            │      │        │己仍為活會而繳納之活會│
 │    │              │            │      │        │會款）＝50,000        │
 └──┴───────┴──────┴───┴────┴───────────┘
(三)丙會：即5,000元B會
1.會期、會款、總會數：86年3 月15日起會，每會5,000 元，連
  會首共34會。
2.開標日：每月15日或每4 個月加會之月底。
3.會制：外標制。
4.實際進行之會數；至88年2 月19日，共開30會，名義上尚未得
  標之活會會員共4 會
5.合計詐得金額：84萬元〔170,000 元（首期會款）＋670,000
  元（冒標詐得之活會會款）〕。
 ┌──┬───────┬──────┬───┬────┬───────────┐
 │編號│  冒標時間    │ 被冒標之人 │所餘活│標息金額│詐騙金額（單位：元）  │
 │    │              │            │會會數│        │                      │
 ├──┼───────┼──────┼───┼────┼───────────┤
 │ 1  │86年7 月15日（│  地○○    │  28  │ 1,000元│5,000 ×28（冒標當時之│
 │    │第6 次開標）  │            │      │        │活會會數）＋5,000 （黃│
 │    │              │            │      │        │振東認自己仍為活會納之│
 │    │              │            │      │        │活會會款）＝145,000   │
 ├──┼───────┼──────┼───┼────┼───────────┤
 │ 2  │86年9月15日   │  巳○○    │  26  │ 700元  │5,000 ×27（冒標當時之│
 │    │（第8次開標） │            │      │        │活會會數）＋5,000 ×2 │
 │    │              │            │      │        │（地○○、巳○○認自己│
 │    │              │            │      │        │仍為活會而繳納之活會會│
 │    │              │            │      │        │款）＝140,000         │
 ├──┼───────┼──────┼───┼────┼───────────┤
 │ 3  │87年6月15日   │  丑○○    │  14  │ 1,100元│5,000 ×14（冒標當時之│
 │    │（第20次開標）│            │      │        │活會會數）＋5,000 ×3 │
 │    │              │            │      │        │（地○○、巳○○、邱春│
 │    │              │            │      │        │明認自己仍為活會而繳納│
 │    │              │            │      │        │之活會會款）＝85,000  │
 ├──┼───────┼──────┼───┼────┼───────────┤
 │ 4  │87年8月15日   │  天○○    │  10  │ 900元  │5,000 ×10（冒標當時之│
 │    │（第24次開標）│            │      │        │活會會數）＋5,000 ×4 │
 │    │              │            │      │        │（地○○、巳○○、邱春│
 │    │              │            │      │        │明、天○○認自己仍為活│
 │    │              │            │      │        │會而繳納之活會會款）＝│
 │    │              │            │      │        │70,000                │
 ├──┼───────┼──────┼───┼────┼───────────┤
 │ 5  │87年10月15日  │  申○○    │   8  │ 900元  │5,000 ×8 （冒標當時之│
 │    │（第26次開標）│            │      │        │活會會數）＋5,000 ×5 │
 │    │              │            │      │        │（地○○、巳○○、邱春│
 │    │              │            │      │        │明、天○○、申○○認自│
 │    │              │            │      │        │己仍為活會而繳納之活會│
 │    │              │            │      │        │會款）＝65,000        │
 ├──┼───────┼──────┼───┼────┼───────────┤
 │ 6  │87年12月15日  │  未○○    │   5  │ 800元  │5,000 ×5 （冒標當時之│
 │    │（第29次開標）│            │      │        │活會會數）＋5,000 ×6 │
 │    │              │            │      │        │（地○○、巳○○、邱春│
 │    │              │            │      │        │明、天○○、申○○、陳│
 │    │              │            │      │        │美足認自己仍為活會而繳│
 │    │              │            │      │        │納之活會會款）＝55,000│
 ├──┼───────┼──────┼───┼────┼───────────┤
 │ 7  │88年1月15日   │  辰○○○  │   4  │ 800元  │5,000 ×4 （冒標當時之│
 │    │（第30次開標）│            │      │        │活會會數）＋5,000 ×7 │
 │    │              │            │      │        │（地○○、巳○○、邱春│
 │    │              │            │      │        │明、天○○、申○○、陳│
 │    │              │            │      │        │美足、辰○○○認自己仍│
 │    │              │            │      │        │為活會而繳納之活會會款│
 │    │              │            │      │        │）＝55,000 元         │
 ├──┼───────┼──────┼───┼────┼───────────┤
 │ 8  │88年2月19日   │  宙○○    │   3  │ 400元  │5,000 ×3 （冒標當時之│
 │    │（第31次開標）│            │      │        │活會會數）＋5,000 ×8 │
 │    │              │            │      │        │（地○○、巳○○、邱春│
 │    │              │            │      │        │明、天○○、申○○、陳│
 │    │              │            │      │        │美足、辰○○○、宙○○│
 │    │              │            │      │        │認自己仍為活會而繳納之│
 │    │              │            │      │        │活會會款）＝55,000    │
 └──┴───────┴──────┴───┴────┴───────────┘
(四)丁會：
1.會期、會款、總會數：87年5 月25日起會，每會2,000 元，連
  會首共42會。
2.開標日：每月之5 、15、25日。
3.會制：外標制。
4.實際進行之會數：至88年2 月15日，共開27會，名義上尚未得
  標之活會會員共15會。
5.合計詐得金額：33萬元〔84,000元（首期會款）＋246,000 元
  （冒標詐取之活會會款）〕。
 ┌──┬───────┬──────┬───┬────┬───────────┐
 │編號│  冒標時間    │ 被冒標之人 │所餘活│標息金額│詐騙金額（單位：元）  │
 │    │              │            │會會數│        │                      │
 ├──┼───────┼──────┼───┼────┼───────────┤
 │ 1  │87年8月25日   │黃百駿（實際│  32  │ 280元  │2,000 ×32（冒標當時之│
 │    │（第10次開標）│上為宇○○以│      │        │活會會數）＋2,000 （黃│
 │    │              │黃百駿名義參│      │        │素娟認自己仍為活會而繳│
 │    │              │加）        │      │        │納之活會會款）＝66,000│
 ├──┼───────┼──────┼───┼────┼───────────┤
 │ 2  │87年12月5日   │黃建源（實際│  22  │ 250元  │2,000 ×22（冒標當時之│
 │    │（第20次開標）│上為庚○○以│      │        │活會會數）＋2,000 ×2 │
 │    │              │黃建源名義參│      │        │（宇○○、庚○○認自己│
 │    │              │加）        │      │        │仍為活會而繳納之活會會│
 │    │              │            │      │        │款）＝48,000          │
 ├──┼───────┼──────┼───┼────┼───────────┤
 │ 3  │88年1月5日    │陳宏偉（實際│  19  │ 250元  │2,000 ×19（冒標當時之│
 │    │（第23次開標）│上為Ａ○○以│      │        │活會會數）＋2,000 ×3 │
 │    │              │陳宏偉名義參│      │        │（宇○○、庚○○、鄭家│
 │    │              │加）        │      │        │美認自己仍為活會而繳納│
 │    │              │            │      │        │之活會會款）＝44,000  │
 ├──┼───────┼──────┼───┼────┼───────────┤
 │ 4  │88年1月15日   │陳美娥（實際│  18  │ 250元  │2,000 ×18（冒標當時之│
 │    │（第24次開標）│上為玄○○以│      │        │活會會數）＋2,000 ×4 │
 │    │              │陳美娥名義參│      │        │（宇○○、庚○○、鄭家│
 │    │              │加）        │      │        │美、玄○○認自己仍為活│
 │    │              │            │      │        │會而繳納之活會會款）＝│
 │    │              │            │      │        │44,000                │
 ├──┼───────┼──────┼───┼────┼───────────┤
 │ 5  │88年1月25日   │林琪霖（實際│  17  │ 250元  │2,000 ×17（冒標當時之│
 │    │（第25次開標）│上為己○○以│      │        │活會會數）＋2,000 ×5 │
 │    │              │林琪霖名義參│      │        │（宇○○、庚○○、鄭家│
 │    │              │加）        │      │        │美、玄○○、己○○認自│
 │    │              │            │      │        │己仍為活會而繳納之活會│
 │    │              │            │      │        │會款）＝44,000        │
 └──┴───────┴──────┴───┴────┴───────────┘
(五)戊會：
1.會期、會款、總會數：87年7月23日起會，每會1,000元，連會
  首共54會。
2.開標日：每週之星期四。
3.會制：外標制。
4.實際進行之會數：至88年2 月19日，共開31會，名義上尚未得
  標之活會會員共23會。
5.合計詐得金額：20萬9,000 元〔54,000元（首期會款）＋155,
  000 元（冒標詐取之活會會款）〕。
 ┌──┬───────┬──────┬───┬────┬───────────┐
 │編號│  冒標時間    │ 被冒標之人 │所餘活│標息金額│詐騙金額（單位：元）  │
 │    │              │            │會會數│        │                      │
 ├──┼───────┼──────┼───┼────┼───────────┤
 │ 1  │87年9月24日   │黃淑惠（實際│  44  │ 120元  │1,000 ×44（冒標當時之│
 │    │（第10次開標）│上係亥○○以│      │        │活會會數）＋1,000 （黃│
 │    │              │黃淑惠名義參│      │        │金鐘認自己仍為活會而繳│
 │    │              │加）        │      │        │納之活會會款）＝45,000│
 ├──┼───────┼──────┼───┼────┼───────────┤
 │ 2  │87年10月8日   │林群健（實際│  42  │ 120元  │1,000 ×42（冒標當時之│
 │    │（第12次開標）│上係子○○以│      │        │活會會數）＋1,000 ×2 │
 │    │              │林群健名義參│      │        │（亥○○、子○○認自己│
 │    │              │加）        │      │        │仍為活會而繳納之活會會│
 │    │              │            │      │        │款）＝44,000          │
 ├──┼───────┼──────┼───┼────┼───────────┤
 │ 3  │87年11月26日  │郭秀娥（實際│  35  │ 110元  │1,000 ×35（冒標當時之│
 │    │（第19次開標）│上係丁○○以│      │        │活會會數）＋1,000 ×3 │
 │    │              │郭秀娥名義參│      │        │（亥○○、子○○、康明│
 │    │              │加）        │      │        │新認自己仍為活會而繳納│
 │    │              │            │      │        │之活會會款）＝38,000  │
 ├──┼───────┼──────┼───┼────┼───────────┤
 │ 4  │88年2月11日   │謝喜麗（實際│  24  │ 110元  │1,000 ×24（冒標當時之│
 │    │（第30次開標）│上係午○○以│      │        │活會會數）＋1,000 ×4 │
 │    │              │謝喜麗名義參│      │        │（亥○○、子○○、康明│
 │    │              │加）        │      │        │新認自己仍為活會而繳納│
 │    │              │            │      │        │之活會會款）＝28,000  │
 └──┴───────┴──────┴───┴────┴───────────┘
附表二
(一)被訴冒標乙會會員乙○○部分：
 ┌──┬──────┬──────┬─────┬────┐
 │編號│ 冒標時間   │ 被冒標之人 │標息金額  │備 註   │
 ├──┼──────┼──────┼─────┼────┤
 │ 1  │86年8月15日 │ 乙○○     │ 900元    │        │
 └──┴──────┴──────┴─────┴────┘
(二)被訴冒標丁會會員戊○○、丙○○部分：
 ┌──┬──────┬──────┬─────┬────┐
 │編號│  冒標時間  │ 被冒標之人 │標息金額  │備 註   │
 ├──┼──────┼──────┼─────┼────┤
 │ 1  │87年10月26日│  戊○○    │ 250元    │        │
 ├──┼──────┼──────┼─────┼────┤
 │ 2  │88年2月15日 │  丙○○    │ 250元    │        │
 └──┴──────┴──────┴─────┴────┘
(三)被訴冒標戊會會員辛○○部分：
 ┌──┬──────┬──────┬─────┬────┐
 │編號│被訴冒標時間│ 被冒標之人 │標息金額  │備 註   │
 ├──┼──────┼──────┼─────┼────┤
 │ 1  │88年1 月21日│辛○○      │ 110元    │        │
 └──┴──────┴──────┴─────┴────┘


司法院資訊處製作；財團法人民間司法改革基金會備份。
